臺灣高等法院刑事判決　　　　　　　　　　　九十一年度重上更(四)字第二一二號
　　上　訴　人
　　即　被　告　子○○
　　選任辯護人　詹基益　律師
右上訴人因偽造文書等案件，不服臺灣臺北地方法院八十三年度訴字第一九五六號，
中華民國八十四年一月二十五日第一審判決（起訴案號：臺灣臺北地方法院檢察署八
十三年度偵緝字第二七二號）提起上訴，經判決後，由最高法院第四次發回更審，本
院判決如左：
    主  文
原判決撤銷。
子○○共同連續行使偽造私文書，足以生損害於他人，處有期徒刑柒月。
如附表一編號一、二所示信用卡申請書上，申請人簽名處之「寅○○」署押貳枚，及
附表一編號三、四所示信用卡申請書上，申請人簽名處之「羅端郎」署押貳枚，均沒
收。
    事  實
一、子○○原係花旗銀行信用卡部業務員，民國（下同）八十一年四月間因故離職後
    ，為向花旗銀行及中國信託銀行申領信用卡，乃利用同事情誼，自不知情之花旗
    銀行業務員徐庭益處，取得客戶之存摺影本，即與不詳姓名之成年人基於共同之
    概括犯意，於八十一年四月（起訴書誤載為六月）至七月間，連續以自己名義及
    偽造「寅○○」、「巳○○」名義之信用卡申請書，由子○○在如附表一編號一
    、二所示之信用卡申請書申請人簽名處偽造「寅○○」之簽名共二枚，另由不詳
    姓名之成年共犯，於附表編號三、四所示之信用卡申請書申請人簽名處偽造「羅
    端郎」 (按係「巳○○」之誤)之簽名共二枚，持不詳姓名之成年人所變造之寅
    ○○、巳○○
    偽造之明豐企業股份有限公司 (下稱明豐公司)、駿豐藝品股份有限公司（下稱
    駿豐公司）扣繳憑單，向花旗銀行、中國信託等公司申請取得VISA、MASTER及聯
    合等信用卡（所行使偽造、變造之文書種類、及取得之信用卡種類，均詳如附表
    一），各足以生損害於寅○○、巳○○、黃彩梅、丁○○、王秀惠、丙○○、明
    豐公司、駿豐公司、花旗銀行及中國信託銀行。
二、案經法務部調查局臺北市調查處（下稱臺北市調查處）移送臺灣臺北地方法院檢
    察署檢察官偵查起訴。
    理  由
一、訊據上訴人即被告子○○矢口否認有行使偽造、變造私文書及特種文書等犯行，
    並辯稱：我沒有冒名申請。絕對沒有冒用寅○○、巳○○二人的信用卡消費，這
    些卡他們申請，也都有拿到云云。
二、經查：
  (一)證人即花旗銀行業務員徐庭益於臺北市調查處、原審及本院調查時，迭次證稱：
    其與被告原係花旗銀行之同事，八十一年四月初，同係承辦信用卡業務之被告因
    故遭銀行開除，因被告稱友人所經營之公司職員擬申辦信用卡，囑其提供客戶存
    摺，其遂交付客戶之存摺影本，彼時申請信用卡需檢附收入證明及
    存摺即供證明有收入，亦需扣繳憑單充作收入證明等語（偵查卷第十三頁至第十
    四頁、原審卷第三十頁反面、第四十三頁反面、本院上訴卷第二十頁至第二十一
    頁及本院重上更(三)卷九十一年三月二十一日訊問筆錄）。核與被告供承自證人徐
    庭益取得存摺資料，供作辦理信用卡收入證明等情相符。證人徐庭益雖就其共提
    供若干存摺影本予被告及提供存摺影本之確切時間，前後所供略有不符，然隨著
    時間流逝，人之記憶難免漸趨模糊，尤其對細節更容易模糊淡忘，或與平常事務
    結合而產生記憶干擾現象，此乃人之記憶不可避免之自然缺陷，證人徐庭益就前
    開提供存摺影本予被告之細節雖有記憶模糊之現象，然其就曾於被告離職後，提
    供客戶存摺予被告，供申辦信用卡參考一節，則所供前後一致，與被告自承之情
    節亦屬相符，此部分之證詞自屬可採。
  (二)證人即花旗行銀行之業務員甲○○於原審調查時亦證稱：於「寅○○」、「巳○○」等人申請信用卡所檢附之證件中，發現有被告向徐庭益取得之黃彩梅等人之
    存摺影本，帳號相同，姓名已遭變造等情（原審卷第四十三頁反面）。證人即中
    國信託銀行業務員辰○亦證述：附表一所示之名義人申請信用卡所檢附之文件，
    經發現其中確有經變造、偽造之情事無訛 (見原審卷三十頁背面、本院上訴卷第
    四十頁) 。另證人即花旗行銀行信用卡調查員乙○○亦證稱：以「寅○○」名義
    申請信用卡之存摺資料與花旗銀行客戶黃彩梅之存摺資料，除姓名不同外，其餘
    完全相同，花旗銀行發現申辦信用卡之資料係偽造變造後，進行查訪，發現係被
    告持該等證件申辦信用卡等語 (見偵查卷第三頁、本院上訴卷第六十一頁) 。而
    證人巳○○、寅○○於本院更(一)審、更(二)審調查時亦先後到庭證稱：伊等並不認
    識被告，
    六頁、第一四四頁反面、本院上更(二)卷第二０八頁、第二０九頁)。再者，以被
    告、「寅○○」、「巳○○」名義申請之信用卡，所附之存摺資料，係案外人黃
    彩梅、丁○○、王秀惠、丙○○等人所有，業經變造之存摺一節，亦有交通部郵
    政總局八十三年十月十三日第000000000─００二號函、合作金庫八十
    三年十月十一日合金西存字第四四０六號函、華南商業銀行八十三年十月十一日
    華忠孝字第一八二號函、大安商業銀行八十三年十月七日八十三年安營字第０一
    八九號函、彰化商業銀行中山北路分行之覆函等附卷可稽（原審卷第七十頁、第
    七十四頁、第八十頁、第一一九頁、第一二三頁）。
  (三)本院更(二)審將如附表一所示之信用卡申請名義人「寅○○」及「巳○○」二人申
    請花旗銀行及中國信託銀行核發信用卡之申請書，送請內政部警政署刑事警察局
    鑑定，結果發現：(1)巳○○申請花旗銀行信用卡正卡申請資料之筆跡與申請人簽
    名處「羅端郎」筆跡不相符；巳○○中國信託投資公司信用卡申請書正卡申請人
    資料之筆跡與該申請書簽處「羅端郎」筆跡不相符；而前開二份巳○○申請信用
    卡正卡之申請書資料與被告之筆跡相符。(2)寅○○申請花旗銀行信用卡正卡申請
    資料之中文姓名、申請人簽名筆跡與被告筆跡相符；寅○○中國信託投資公司信
    用卡正卡申資料之筆跡（含中文姓名及申請人簽名）與被告筆跡相符，有內政部
    警政署刑事警察局八十九年一月十一日刑鑑字第二六０九號鑑驗通知書一紙及筆
    跡鑑驗說明附卷可按。而被告雖於本院更(四)審審理時辯稱：我沒有冒名申請。絕
    對沒有冒用寅○○、巳○○二人的信用卡消費，這些卡他們申請，也都有拿到云
    云（見本院九十三年八月九日審理筆錄）。然此與證人巳○○、寅○○前開所證
    ：伊等並不認識被告，
    ，已非可採。又被告於本院更(二)審時自承「巳○○」、「寅○○」之信用卡申請
    書資料為其所填寫，於本院更(三)審調查時亦坦承，其會代辦理信用卡之客戶填寫
    資料（見本院上更(二)卷第四十二頁及本院重上更(三)卷九十一年二月二十二日訊問
    筆錄），而依證人徐庭益於本院更(三)審審理時則結證稱：「（你們會幫人填寫申
    請表？）一定不會幫忙簽名．．．」等語（見本院重上更(三)卷第六十七頁），是
    以信用卡申請書上之申請人簽名處必係由申請人親簽。然佐以前開鑑定意見，堪
    認以「巳○○」名義申請花旗信用卡及中國信託信用卡之部分，係由被告填寫信
    用卡申請書之資料，至於申請人簽名處之「羅端郎」簽名，係「巳○○」之誤，
    雖與被告筆跡不相符，惟證人巳○○不可能將其姓名誤寫為「羅端郎」，是有關
    以「羅端郎」名義申請信用卡部分，應係由被告與另名不詳姓名之成年共犯，共
    同為行為分擔，分由被告填寫信用卡基本資料，而由另名共犯於申請人簽名處簽
    名無訛。至於以「寅○○」名義申請信用卡部分，則信用卡申請資料及信用卡申
    請人「寅○○」簽名，均與被告之筆跡相符，堪認係由被告偽簽「寅○○」之名
    ，而偽造信用卡申請書無訛。又被告雖於本院更(三)審另辯稱前開內政部警政署筆
    跡鑑驗說明與鑑驗通知書之結論不符，被告並未偽造前開信用卡申請書，然本院
    細繹鑑驗通知書及筆跡鑑驗說明並無不符之處，被告對於鑑驗結果之解讀，恐有
    誤會。
  (四)證人即駿豐公司負責人卯○○於臺北市調查處、本院更(二)審時證稱：被告原為花
    旗銀行業務員，八十一年三月間因被告至駿豐公司推銷信用卡而結識，經被告多
    方鼓吹公司職員申辦信用卡，同事即應允由被告代為申請，並言明手續由被告負
    責，被告至公司蓋用大小章，公司員工申請書是由其等自行填寫，至於被告如何
    辦理，其並不知情，信用卡辦妥後，其等均正常持卡消費，待被告出事後銀行不
    准其等持卡消費，並要求一次付清所有消費金額，其乃向被告查詢原因等語 (見
    偵查第十五頁反面、本院上更(二)卷第一八三頁、第二００頁)；而證人即卯○○
    之妻丁○○亦於本院更(二)審時證稱：被告到公司來推銷，我們把資料交給他辦理
    ，卡發下來後其有使用，但使用十幾萬元，花旗銀行要我們一次付清，原因是被
    告出事等語 (見本院上更(二)卷第一八八頁)。參諸一般人普遍擁有銀行存摺，證
    人卯○○並經營駿豐公司，自當擁有銀行存摺，顯無庸向被告借用他人銀行存摺
    影本以供辦理信用卡參考，苟若被告所辯銀行存摺係供辦卡參考之用屬實，則何
    以被告始終未將存摺影本交還證人徐庭益。再者，如附表一編號二所示以「巳○○」名義向中國信託申請信用卡之申請資料，係由被告所填寫，而該申請資料中
    所檢附之合作金庫第0000000000000號存摺影本，係證人丁○○所
    有，如附表編號五所示被告自行向花旗銀行申請信用卡所檢附之大安商業銀行帳
    號000000000000號存摺亦係證人丁○○所有，足見證人卯○○及其
    妻子丁○○本即擁有存摺可證明其等之收入，其等無需被告交付存摺影本供辦卡
    參考。況參以被告於本院更(三)審前雖係辯稱：被告應駿豐公司負責人卯○○之央
    請，將取自不知情花旗銀行業務員徐庭益之客戶存摺影本交予卯○○，供作申請
    信用卡之參考，其認為客戶存摺影本並非重要物品，未思考太多即交付卯○○，
    不知後來發生偽造、變造等情事，嗣後卯○○曾『交付一些郵件，託被告郵寄』
    ，其不知卯○○申請信用卡之結果為何，未曾使用該等信用卡消費，亦未偽造、
    變造任何申請信用卡之文件云云。然至本院更(四)審審理時已改辯稱：「我們當初
    做業務員時，這些卡他們都有來作證有收到卡（按實際上證人寅○○、巳○○均
    到庭否認曾申請此等信用卡，詳前述）．．．。我沒有冒名申請。（你有無冒用
    寅○○、巳○○二人信用卡消費？）絕對沒有，這些卡他們申請，也都有拿到云
    云。此前後辯解不一，益證被告矯飾之情，均不足採信。綜此，足認本件如附表
    一所示寅○○、巳○○等人名義之信用卡申請書，確係由被告及其他不詳姓名之
    成年共犯，共同偽造，並持不詳姓名成年人所偽造、變造之相關證件用以申請信
    用卡，灼然明甚。
  (五)被告聲請將存摺影本、
    之文字或簽帳單上簽名送請鑑定，惟本案距案發時間，已逾十年，除部分曾扣得
    原始資料可供送請鑑定，而查明「寅○○」、「巳○○」信用卡申請資料上確留
    有被告筆跡外，已如前述。另本院更(四)審將本案尚存卷附之癸○○、壬○○之中
    國信託公司信用卡申請書原本二份，癸○○、壬○○、庚○○、寅○○、巳○○
    之美國運通卡會員申請表、
    事警察局鑑定，該局則以被告子○○庭寫筆跡有做作之虞，歉難認定，而檢還該
    等文件，此有該局九十三年六月一日刑鑑字第０九三０一一一一一八號函附卷可
    稽，而經本院更(四)審復請被告再提供其平日書寫上開文字的筆跡以供鑑定，被告
    亦答稱沒有（見本院九十三年六月十日準備程序筆錄），是以顯無從證明被告確
    曾有偽造上開文書。至其餘檢察官起訴書附表所載之部分申請信用卡資料或簽帳
    單等，因已逾保存年限而無原始信用卡申請資料，簽帳單可供鑑定，此有聯合信
    用卡處理中心、美國運通國際股份公司、國泰商業銀行等覆函附於本院更(三)審、
    更(四)審卷為憑。而被告所聲請傳喚證人甲○○、辰○、己○○、戊○○等人於本
    院更(四)審審理時到庭亦陳明已離去該職務，且無法提供或記憶究係何種文件遭偽
    造、變造，均不足為被告不利之認定（毋庸為被告無罪之諭知部分，詳後述）。
    再者，被告於本院更(三)審聲請調查內政部警政署刑事警察局八十九年一月十一日
    刑鑑字第二六０九號鑑驗通知書，以查明寅○○及巳○○二人申請花旗銀行及中
    國信託銀行核發信用卡之申請書上之筆跡是否與被告相符，因前開鑑驗通知書就
    被告聲請事項，已詳為說明，實無再予調查之必要，均附此敘明。
  (六)綜上所述，被告上開所辯，顯係圖卸罪責之詞，均不足採信。本件事證已臻明確
    ，其犯行洵堪認定，應依法論科。
三、核被告行使變造存摺影本、偽造信用卡申請書及扣繳憑單之所為，係犯刑法第二
    百十六條、第二百十條之行使偽造、變造私文書罪；其行使變造
    為，則係犯刑法第二百十六條、第二百十二條之行使變造特種文書罪。被告於「
    寅○○」之信用卡申請書上，申請人簽名處偽造「寅○○」簽名；不詳姓名成年
    共犯於「巳○○」之信用卡申請書上，申請人簽名處偽造「羅端郎」簽名之行為
    ，為偽造私文書之部分行為；被告偽造如附表一編號一至四信用卡申請書之低度
    行為，應為行使之高度行為所吸收，均不另論罪。被告各多次為上揭犯行，均時
    間緊接，手法相同，所犯又係構成要件相同之罪，顯均係基於概括之犯意反覆而
    為，均應依連續犯之規定各論以一罪，並加重其刑。被告或同時行使變造存摺影
    本及
    、變造私文書罪及行使變造特種文書罪，為想像競合犯，應從一重之行使偽造私
    文書罪處斷。被告上開犯行，與不詳姓名之成年人間，有犯意之聯絡及行為之分
    擔，均為共同正犯。檢察官起訴書認被告就附表一所示申請信用卡之資料，有偽
    造存摺影本、變造
    ，然並無證據足以證明係遭被告於何時、何地以何種方式偽造、變造，單以被告
    持之行使之行為，尚無法推認被告即有偽造存摺影本、變造
    犯行，此部分自不能對被告遽論以偽造、變造文書罪行，爰因檢察官認此部分與
    前揭有罪部分有裁判上一罪之關係，故不另為無罪之諭知。被告申請而未經發卡
    銀行核准發卡部分（發卡情形詳如附表一），顯尚未著手於持卡消費行詐，此部
    分不成立詐欺罪。至被告申請經核准之信用卡，依卷附所存聯合信用卡消費之簽
    帳單，經送請鑑定之結果，係認該聯合信用卡簽帳單上「寅○○」之簽名，與被
    告之簽名不符，此有上開內政部警政署刑事警察局八十九年一月十一日刑鑑字第
    二六０九號鑑驗通知書一紙及筆跡鑑驗說明附卷可稽，故顯無積極證據足以證明
    係被告持卡消費；又最高法院發回意旨雖質稱此刷卡消費部分，是否同係被告與
    不詳姓名人共同為之，而由該不詳姓名之共犯在簽帳單上偽簽「寅○○」，以為
    消費云云，然本案所得不詳姓名共犯之筆跡，僅有巳○○申請花旗銀行信用卡正
    卡申請人簽名處「羅端郎」三字（詳前理由(三)），是殊無「寅○○」等文字之筆
    跡，以供鑑定比對，即亦無從證明該聯合信用卡簽帳單上「寅○○」之簽名確係
    該不詳姓名之共犯為之；另參以行使偽造、變造「寅○○」、「巳○○」名義之
    信用卡申請書等文件以冒領之信用卡，或可能係因個人信用不佳，僅為圖求便利
    而透過不法管道取得，因該持卡人如按期繳費，仍不成立詐欺罪；甚或因該等信
    用卡已丟失而另為他人拾用，均難認被告與該等持卡消費者確有犯意之聯絡或行
    為分擔，故既無積極證據以證明係被告或該不詳姓名之共犯持卡消費，而被告亦
    堅決否認有此部分犯行，基於罪疑利益歸於被告之原則，亦應認被告此部分不成
    立詐欺等罪。檢察官認就持卡消費部分，被告亦涉犯詐欺罪嫌，然此部分與前揭
    有罪部分有牽連犯之裁判上一罪關係，爰不另為無罪之諭知。
四、原審據以對被告論罪、科刑，固非無見，惟查：(一)依卷證資料，並無證據證明被
    告偽造如附表二等人之信用卡申請書，原判決認被告有該部分之犯行，尚有未洽
    （詳如後述）。(二)被告雖持偽造、變造之文書申請信用卡，惟附表一編號二、四
    部分，未經發卡銀行核准發給之部分，尚未著手於持卡消費行詐，並不成立詐欺
    罪；附表一編號一、三、五部分雖經發卡銀行核發，但並無證據係被告或該不詳
    姓名之共犯持卡消費，亦不成立詐欺罪，原審遽以認定，亦有未洽。(三)寅○○等
    人既係遭被告冒名申請信用卡，自非屬共犯，原判決認被告與彼等間，就詐欺取
    財部分應成立共犯，於法未合。(四)被告與不詳姓名之成年人間，就上開犯行，有
    犯意聯絡及行為分擔，原審未予論及，殊有違誤。(五)被告或同時行使變造存摺影
    本及
    、變造私文書罪及行使變造特種文書罪，為想像競合犯，原判決疏未論及，亦有
    失當。被告上訴意旨仍執前詞否認犯罪，雖均為無理由，然原判決既有上開可議
    ，自屬無可維持，應由本院予以撤銷改判。爰審酌被告之犯罪之動機、目的、手
    段、所造成損害及犯罪後狡詞推諉之態度等一切情狀，量處如主文第二項所示之
    刑，以示懲儆。又附表一編號一、二信用卡申請書上，申請人簽名處之「寅○○
    」署押二枚，及附表一編號三、四信用卡申請書上，申請人簽名處之「羅端郎」
    署押二枚，分別為被告及不詳姓名成年共犯所偽造之署押，依刑法第二百十九條
    之規定沒收之。至於被告於附表一編號一至編號四之信用卡申請書上正卡申請人
    資料之姓名欄，填寫「寅○○」及「巳○○」姓名部分，僅在識別該信用卡係何
    人申請，並非表示「寅○○」及「巳○○」本人名之意，尚不生偽造署押之問題
    ，併此敘明。
五、公訴意旨另以：被告於八十一年六至七月間以偽造存摺影本、變造
    企業公司之扣繳憑單，為附表二所示之人向銀行申請信用卡，並持用該等信用卡
    消費簽帳後拒不付款，因認被告此部分亦涉有刑法第二百二十條、第二百十二條
    、第二百十六條、第三百三十九條第一項、第三項之罪嫌。訊據被告堅決否認此
    部分之犯行，辯稱：其未偽造文書亦未持卡消費等語。經查：(一)本案距案發時間
    ，已逾十年，除部分曾扣得原始資料可供送請鑑定，而查明「寅○○」、「巳○○」信用卡申請資料上確留有被告筆跡外，誠如前述。另本院更(四)審將本案尚存
    卷附之癸○○、壬○○之中國信託公司信用卡申請書原本二份，癸○○、壬○○
    、庚○○、寅○○、巳○○之美國運通卡會員申請表、
    影本等送請內政部警政署刑事警察局鑑定，該局則以被告子○○庭寫筆跡有做作
    之虞，歉難認定，而檢還該等文件，此有該局九十三年六月一日刑鑑字第０九三
    ０一一一一一八號函附卷可稽，而經本院更(四)審復請被告再提供其平日書寫上開
    文字的筆跡以供鑑定，被告亦答稱沒有，是以顯無從證明被告確曾有偽造上開文
    書。至其餘檢察官起訴書附表所載之部分申請信用卡資料或簽帳單等，因已逾保
    存年限而無原始信用卡申請資料，簽帳單可供鑑定，有聯合信用卡處理中心、美
    國運通國際股份公司、國泰商業銀行等覆函附於本院更(三)審、更(四)審卷為憑。而
    被告所聲請傳喚證人甲○○、辰○、己○○、戊○○等人於本院更(四)審審理時到
    庭亦陳明已離去該職務，且無法提供或記憶究係何種文件遭偽造、變造，均不足
    為被告不利之認定。又附表二所列之偽造扣繳憑單、銀行存摺及寅○○、劉瑞郎
    二人之
    合（最高法院發回意旨(二)參照），然本院衡酌被告於偽造前開「寅○○」、「巳
    ○○」名義之信用卡申請書時，曾交付如附表一所列相關資力證明文件予不詳姓
    名之成年人之共犯持有，則是否係該不詳姓名之成年人之共犯單獨基於行使偽、
    變造文書之犯意，另行蒐集如附表二所示被害人名義之個人資料，並利用上開資
    力證明文件，向附表二所示之銀行申請信用卡使用，即非無可能，故依卷附事證
    ，本案既查無被告確曾參與偽、變造或行使偽、變造如附表二所示信用卡申請書
    或相關資力證明文件之積極證據，且被告亦堅決否認有此部分犯行，自應為被告
    有利之認定。至駿豐公司之職員馬添麟、丁○○、丑○○等人所申辦之信用卡部
    分，乃彼等自行填妥申請書，再交由被告申請辦理，嗣並獲銀行核准發卡並持以
    消費等情，業據證人卯○○於本院更(二)審調查時到庭結證屬實（見本院上更(二)卷
    第一八三頁）。綜此，尚無法因此即推認被告確有行使偽、變造附表二所示文書
    之犯行。(二)本院更(二)審將以「庚○○」為信用卡申請名義人向花旗銀行及中國信
    託公司申請信用卡之申請書，送請內政部警政署刑事警察局鑑定，結果發現，「
    庚○○」申請花旗信用卡正卡申請資料之中文姓名、申請人簽名筆跡與被告筆跡
    不符；「庚○○」中國信託投資公司信用卡正卡申請資料之筆跡（含中文姓名及
    申請人簽名）與被告筆跡不符，有該局八十九年一月十一日刑鑑字第二六０九號
    鑑驗通知書在卷可憑，是亦足認被告並非偽造庚○○信用卡申請資料之人。(三)證
    人即美國運通業務員辛○○、國泰信託業務員己○○、賴志堅等人雖於警訊或原
    審審理時指稱：其等服務之銀行收受之信用卡申請資有偽造、變造情形，但並無
    法遽此推論該等文書確係被告偽造或變造後持以行使，本院依卷附資料亦無法查
    得被告於何時、何地以何種方法偽造、變造該等文書，尚不得以其等之證言，為
    被告不利之認定。(四)檢察官認被告持偽造之信用卡申請資料，以取得發卡銀行所
    核發之信用卡，並持卡消費簽帳，拒不付款，惟被告堅決否認有該等持卡消費情
    形，而「寅○○」及「庚○○」聯合信用卡簽帳單上「寅○○」及「庚○○」之
    簽名與被告筆跡並不相符，有前開內政部警政署刑事警察局八十九年一月十一日
    刑鑑字第二六０九號鑑驗通知書在卷可憑，而有關起訴書所載之信用卡刷卡消費
    情形，因檢調機關未予查扣，經本院更(三)審、更(四)審分別向財團法人聯合信用卡
    處理中心、香港上海匯豐銀行有限公司台北分公司、美國運通銀行股份有限公司
    、國泰商業銀行等函查，以明是否係由被告持卡簽名消費，惟因各該帳單均已逾
    保存期限，致無法提供，有財團法人聯合信用卡處理中心九十一年三月十五日（
    九一）聯卡會字第一三九號函、美國運通銀行股份有限公司九十一年四月二十二
    日函、九十二年八月八日刑事陳報狀、香港上海匯豐銀行有限公司台北分公司九
    十一年四月二十五日 (九一）港匯銀卡字第０二一一九號函、及國泰商業銀行九
    十二年七月七日九十二國泰銀授字第一一三號函在卷可憑，是查無積極證據足以
    證明被告確有持如附表二所示核發之信用卡簽名消費之情事，自屬不能證明被告
    此部分犯罪。因檢察官認此部分，與被告前揭有罪部分有裁判上一罪之關係，爰
    不另為無罪之諭知。
據上論斷，應依刑事訴訟法第三百六十九條第一項前段、第三百六十四條、第二百九
十九條第一項前段，刑法第二十八條、第五十六條、第二百十六條、第二百十條、第
二百十二條、第五十五條、第二百十九條、罰金罰鍰提高標準條例第一條前段，判決
如主文。
本案經檢察官劉斐玲到庭執行職務。
中　　　華　　　民　　　國　　九十三　　年　　　八　　　月　　三十一　　日
                              臺灣高等法院刑事第十五庭
                                  審判長法  官  房　阿　生
                                        法  官  蔡　光　治
                                        法  官  雷　元　結
右正本證明與原本無異。
如不服本判決，應於收受送達後十日內向本院提出上訴書狀，其未敘述上訴之理由者
並得於提起上訴後十日內向本院補提理由書（均須按他造當事人之人數附繕本）。
                                        書記官  李　家　敏
中　　　華　　　民　　　國　　九十三　　年　　　九　　　月　　　一　　　日
附錄：本判決論罪科刑法條：
刑法第二百十條（偽造變造私文書罪）
偽造、變造私文書，足以生損害於公眾或他人者，處五年以下有期徒刑。
刑法第二百十二條（偽造變造特種文書罪）
偽造、變造護照、旅券、免許證、特許證及關於品行、能力服務或其他相類之證書、
介紹書，足以生損害於公眾或他人者，處一年以下有期徒刑、拘役或三百元以下罰金
。
刑法第二百十六條（行使偽造變造或登載不實之文書罪）
行使第二百十條至第二百十五條之文書者，依偽造、變造文書或登載不實事項或使登
載不實事項之規定處斷。
附表一
┌──┬────────┬─────────────┬─────────┐
│編號│信用卡申請名義人│   使 用 之 偽 造 證 件   │  信 用 卡 種 類  │
├──┼────────┼─────────────┼─────────┤
│ 一 │ 寅    ○    ○ │變造之寅○○身分證影本，偽│中國信託VISA卡    │
│    │（信用卡申請書，│造之明豐企業扣繳憑單，變造│0000000000000000  │
│    │ 申請人簽名處， │台北郵局支局 0000000帳號│MASTER卡          │
│    │ 由被告偽造劉峰 │黃彩梅存摺                │0000000000000000  │
│    │ 賓之簽名）     │                          │聯合信用卡        │
│    │                │                          │00-0000000-00     │
│    │                │                          │                  │
├──┼────────┼─────────────┼─────────┤
│ 二 │ 寅    ○    ○ │變造之寅○○身分證影本，偽│花旗銀行VISA卡、  │
│    │（信用卡申請書，│造之明豐企業扣繳憑單，變造│MASTER卡          │
│    │ 申請人簽名處， │台北郵局支局 0000000帳號│（均  未  發  卡）│
│    │ 由被告偽造劉峰 │黃彩梅之存摺              │                  │
│    │ 賓之簽名）     │                          │                  │
│    │                │                          │                  │
├──┼────────┼─────────────┼─────────┤
│ 三 │ 巳    ○    ○ │變造之巳○○身分證影本，偽│中國信託VISA卡    │
│    │（信用卡申請書，│造之明豐企業扣繳憑單，變造│0000000000000000  │
│    │ 申請人簽名處， │合作金庫0000000000000帳號 │MASTER卡          │
│    │ 由另名共犯偽造 │丁○○之存摺及彰化商業銀行│0000000000000000  │
│    │ 「羅端郎」簽名 │00000000000000帳號王秀惠之│聯合信用卡        │
│    │ ）             │存摺                      │00-0000000-00     │
│    │                │                          │                  │
│    │                │                          │                  │
│    │                │                          │                  │
├──┼────────┼─────────────┼─────────┤
│ 四 │ 巳    ○    ○ │變造之巳○○身分證影本，偽│花旗銀行VISA卡、  │
│    │（信用卡申請書，│造之明豐企業扣繳憑單，變造│MASTER卡          │
│    │ 申請人簽名處， │合作金庫0000000000000帳號 │（均  未  發  卡）│
│    │ 由另名共犯偽造 │丁○○之存摺及彰化商業銀行│                  │
│    │ 「羅端郎」簽名 │00000000000000帳號王秀惠之│                  │
│    │ ）             │存摺                      │                  │
│    │                │                          │                  │
│    │                │                          │                  │
│    │                │                          │                  │
├──┼────────┼─────────────┼─────────┤
│ 五 │ 子    ○    ○ │偽造之駿豐藝品扣繳憑單，偽│花旗銀行VISA卡    │
│    │                │造華南銀行000000000000周瑞│0000000000000000  │
│    │                │麒帳號之存摺及大安商業銀行│MASTER卡          │
│    │                │000000000000帳號丁○○之存│0000000000000000  │
│    │                │摺                        │                  │
│    │                │                          │                  │
└──┴────────┴─────────────┴─────────┘
附表二
┌──┬────────┬─────────┬────────┬─────┐
│編號│信用卡申請名義人│  使用之偽造證件  │ 信 用 卡 種 類 │ 壞帳數額 │
├──┼────────┼─────────┼────────┼─────┤
│ 一 │ 癸    ○    ○ │變造癸○○之身分證│美國運通AE卡    │新台幣    │
│    │                │影本，偽造之華南紡│000000000000000 │（下同）：│
│    │                │織扣繳憑單，變造台│                │ 95187元  │
│    │                │北市銀00000000000-│                │          │
│    │                │1帳號存摺         │                │          │
│    │                │                  │                │          │
├──┼────────┼─────────┼────────┼─────┤
│ 二 │ 壬    ○    ○ │變造壬○○之身分證│美國運通AE卡    │  83285元 │
│    │                │影本，偽造之華南紡│000000000000000 │          │
│    │                │織扣繳憑單，變造華│                │          │
│    │                │南銀行000000000000│                │          │
│    │                │帳號存摺          │                │          │
│    │                │                  │                │          │
├──┼────────┼─────────┼────────┼─────┤
│ 三 │ 庚    ○    ○ │變造庚○○之身分證│美國運通AE卡    │  84741元 │
│    │                │影本，偽造之華南紡│000000000000000 │          │
│    │                │織扣繳憑單，變造彰│                │          │
│    │                │化銀行000000000000│                │          │
│    │                │帳號存摺          │                │          │
│    │                │                  │                │          │
├──┼────────┼─────────┼────────┼─────┤
│ 四 │ 子    ○    ○ │偽造之立吉服飾扣繳│美國運通AE卡    │  無      │
│    │                │憑單              │（未  發  卡）  │          │
│    │                │                  │                │          │
├──┼────────┼─────────┼────────┼─────┤
│ 五 │ 寅    ○    ○ │變造寅○○之身分證│美國運通AE卡    │  無      │
│    │                │影本，偽造之明豐企│（未  發  卡）  │          │
│    │                │業扣繳憑單，變造台│                │          │
│    │                │北郵局支局029940│                │          │
│    │                │0帳號存摺         │                │          │
│    │                │                  │                │          │
├──┼────────┼─────────┼────────┼─────┤
│ 六 │ 巳    ○    ○ │變造巳○○之身分證│美國運通AE卡    │  無      │
│    │                │影本，偽造之明豐企│（未  發  卡）  │          │
│    │                │業扣繳憑單，變造合│                │          │
│    │                │作金庫000000000000│                │          │
│    │                │6帳號及彰化商銀508│                │          │
│    │                │00000000000帳號之 │                │          │
│    │                │存摺              │                │          │
│    │                │                  │                │          │
├──┼────────┼─────────┼────────┼─────┤
│ 七 │ 巳    ○    ○ │變造巳○○之身分證│第一信託MASTER卡│  無      │
│    │                │影本，偽造之明豐企│（未  發  卡）  │          │
│    │                │業扣繳憑單，變造合│                │          │
│    │                │作金庫000000000000│                │          │
│    │                │6帳號及彰化商銀508│                │          │
│    │                │00000000000帳號之 │                │          │
│    │                │存摺              │                │          │
│    │                │                  │                │          │
├──┼────────┼─────────┼────────┼─────┤
│ 八 │ 寅    ○    ○ │變造寅○○之身分證│第一信託MASTER卡│ 無       │
│    │                │影本，偽造之明豐企│0000000000000000│          │
│    │                │業扣繳憑單，變造台│                │          │
│    │                │北郵局支局029940│                │          │
│    │                │0帳號存摺         │                │          │
│    │                │                  │                │          │
├──┼────────┼─────────┼────────┼─────┤
│ 九 │ 巳    ○    ○ │變造巳○○之身分證│國泰信託VISA卡  │ 33240元  │
│    │                │影本，偽造之明豐企│0000000000000000│          │
│    │                │業扣繳憑單，變造合│                │          │
│    │                │作金庫000000000000│                │          │
│    │                │6帳號及彰化商銀508│                │          │
│    │                │00000000000帳號之 │                │          │
│    │                │存摺              │                │          │
│    │                │                  │                │          │
├──┼────────┼─────────┼────────┼─────┤
│ 十 │ 寅    ○    ○ │變造寅○○之身分證│國泰信託VISA卡  │ 79970元  │
│    │                │影本，偽造之明豐企│0000000000000000│          │
│    │                │業扣繳憑單，變造台│                │          │
│    │                │北郵局支局029940│                │          │
│    │                │0帳號存摺         │                │          │
│    │                │                  │                │          │
├──┼────────┼─────────┼────────┼─────┤
│十一│ 子    ○    ○ │偽造駿豐藝品扣繳憑│國泰信託VISA卡  │ 41088元  │
│    │                │單                │0000000000000000│          │
│    │                │                  │MASTER卡        │          │
│    │                │                  │0000000000000000│          │
│    │                │                  │                │          │
├──┼────────┼─────────┼────────┼─────┤
│十二│ 庚    ○    ○ │變造庚○○之身分證│中國信託VISA卡  │ 127007元 │
│    │                │影本，偽造之華南紡│0000000000000000│          │
│    │                │織扣繳憑單，變造彰│MASTER卡        │          │
│    │                │化銀行000000000000│0000000000000000│          │
│    │                │帳號存摺          │聯合信用卡      │          │
│    │                │                  │00-0000000-00   │          │
│    │                │                  │                │          │
├──┼────────┼─────────┼────────┼─────┤
│十三│ 癸    ○    ○ │變造癸○○之身分證│中國信託VISA卡  │ 37400元  │
│    │                │影本，偽造之華南紡│0000000000000000│          │
│    │                │織扣繳憑單，變造台│MASTER卡        │          │
│    │                │北市銀00000000000-│0000000000000000│          │
│    │                │1帳號存摺         │                │          │
│    │                │                  │                │          │
├──┼────────┼─────────┼────────┼─────┤
│十四│ 壬    ○    ○ │變造壬○○之身分證│中國信託VISA卡  │ 161987元 │
│    │                │影本，偽造之華南紡│0000000000000000│          │
│    │                │織扣繳憑單，變造華│MASTER卡        │          │
│    │                │南銀行000000000000│0000000000000000│          │
│    │                │帳號存摺          │聯合信用卡      │          │
│    │                │                  │00-0000000-00   │          │
│    │                │                  │                │          │
├──┼────────┼─────────┼────────┼─────┤
│十五│ 壬    ○    ○ │變造壬○○之身分證│花旗銀行VISA卡  │ 385915元 │
│    │                │影本，偽造之華南紡│0000000000000000│          │
│    │                │織扣繳憑單，變造華│MASTER卡        │          │
│    │                │南銀行000000000000│0000000000000000│          │
│    │                │帳號存摺          │DINERS卡        │          │
│    │                │                  │00000000000000  │          │
│    │                │                  │                │          │
├──┼────────┼─────────┼────────┼─────┤
│十六│ 庚    ○    ○ │變造庚○○之身分證│花旗銀行VISA卡  │ 106518元 │
│    │                │影本，偽造之華南紡│0000000000000000│          │
│    │                │織扣繳憑單，變造彰│MASTER卡        │          │
│    │                │化銀行000000000000│0000000000000000│          │
│    │                │帳號存摺          │                │          │
│    │                │                  │                │          │
├──┼────────┼─────────┼────────┼─────┤
│十七│ 癸    ○    ○ │變造癸○○之身分證│花旗銀行VISA卡  │ 109749元 │
│    │                │影本，偽造之華南紡│0000000000000000│          │
│    │                │織扣繳憑單，變造台│MASTER卡        │          │
│    │                │北市銀00000000000-│0000000000000000│          │
│    │                │1帳號存摺         │                │          │
│    │                │                  │                │          │
└──┴────────┴─────────┴────────┴─────┘
